【裁判字號】    89,交訴,21
【裁判日期】    890718
【裁判案由】    過失致死等
【裁判全文】
臺灣基隆地方法院刑事判決                          八十九年度交訴字第二一號
    公  訴  人  台灣基隆地方法院檢察署檢察官
    被      告  乙○○
右列被告因過失致死等案件，經檢察官提起公訴（八十九年度偵字第一一七八號、第
一二三一號）及移送併辦（八十九年度偵字第二０八九號），本院判決如左：
    主      文
乙○○服用酒類，不能安全駕駛動力交通工具而駕駛，處有期徒刑參月。又因過失致
人於死，處有期徒刑壹年陸月。應執行有期徒刑壹年捌月，緩刑肆年。
    事      實
一、乙○○於八十九年二月二十九日下午明知當日係自己開車，若已飲酒過量即不應
    開車，則於飲酒前及飲酒之際，便應注意控制飲酒之限度，若嗣後有飲酒過量而
    致酒醉之情形，即不得再行駕駛汽車，以防止因酒後駕車而發生車禍之危險，惟
    乙○○仍怠於注意，未控制飲酒之限度，竟於飲酒過量而其血液中酒精濃度每公
    升高達一點二二毫克（駕駛人飲酒後其吐氣所含酒精成分超過每公升零點二五毫
    克以上，依道路交通安全規則第一百十四條第二款規定不得駕車）已不得駕車，
    且已無法安全駕駛之情況下，仍於該日下午六時十分許，駕駛車牌號碼ＷＶ—六
    一八九號自用小客車，沿台北縣萬里鄉○○○路由台北縣金山鄉往萬里鄉方向行
    駛，途經基金公路四十七點一公里處，本應注意汽車在劃有分向限制線之路段不
    得駛入來車之車道內，而依當時情形並無不能注意之情事，竟疏未注意在酒醉，
    反應較常人為遲緩之情形下，仍強行跨越分向限制線超車，致與迎面直行在對向
    之遵行車道內正常行駛由李卡所駕駛，上載沈淑姬、李儼哲、丁○○、丙○○之
    車牌號碼ＳＤ—九四九九號自用小客車，李卡所駕駛之上開自用小客車經乙○○
    駕駛之前揭自用小客車撞擊後，失控又撞及同向由趙偉宏所駕駛之車牌號碼ＨＲ
    —一八０八號自用小貨車，而乙○○所駕之自用小客車則因車子打滑，再撞及對
    向由林春華所駕駛上載王新蘭、林佳雯之車牌號碼ＩＭ—七五六八號自用小客車
    ，致沈淑姬因此受有兩側肋骨骨折而引發創傷性血氣胸，於同日十八時四十分不
    治死亡、致李卡受有多重器官功能衰竭，而於八十九年四月二十四日七時三十分
    不治死亡。而李儼哲則受有四肢骨折等傷害（此部分未據告訴）；丙○○受有前
    額一點五公分撕裂傷、左髖部挫傷、頭部外傷等傷害；王新蘭受手腕割傷之傷害
    （未據告訴）；丁○○則受有頭部三公分撕裂傷等傷害（此部分業已撤回告訴）
    。
二、案經沈淑姬之子甲○○、丙○○訴由台北縣警察局金山分局報請台灣基隆地方法
    院檢察署檢察官偵查起訴及移送併辦。
    理      由
一、右揭犯罪事實，業據被告乙○○於警訊、偵審中均坦承不諱，核與告訴人甲○○
    、丙○○、丁○○等人指述之情節相符，並有車禍現場簡圖、道路交通事故調查
    表、現場照片四十張、台灣省台北縣區車輛行車事故鑑定委員會鑑定意見書、財
    團法人長庚紀念醫院基隆門診中心臨床病理檢驗報告單（關於被告血液中酒精濃
    度含量）、丁○○、丙○○二人之診斷證明書各乙紙等在卷可資佐證。且被害人
    沈淑姬、李卡係因本件車禍分別致創傷性血氣胸及多重器官功能衰竭而不治死亡
    ，業經臺灣基隆地方法院檢察署檢察官及台灣雲林地方法院檢察署檢察官督同法
    醫師相驗明確，有相驗屍體證明書、驗斷書、及勘驗筆錄等在卷可憑。
二、參照美國、德國之實務認定標準，對於呼氣酒精濃度已達每公升零點五五毫克或
    血液中酒精濃度達百分之零點一一以上者，肇事率已為一般常人之十倍，認為已
    達不能安全駕駛之標準，而被告之血液中酒精濃度含量已達每公升一點二二毫克
    ，遠逾上開標準，足認被告飲酒已達不能安全駕駛之程度。次按飲酒後其吐氣所
    含酒精成分超過每公升零點二五毫克以上，不得駕車；車輛在劃有行車分向線之
    路段，不得駛入來車之車道內，道路交通安全規則第一百十四條第二款、第九十
    七條第二款，分別定有明文。上開規定應係身為汽車駕駛人之被告所應注意，且
    依當時情形並能注意，竟疏未注意該規定以致肇事，被告之行為自有過失。且本
    件經送台灣省台北縣區車輛行車事故鑑定委員會鑑定結果，亦同此認定，有該會
    鑑定意見書附卷可按。而被害人沈淑姬、李卡因本件車禍死亡，被害人丙○○因
    本件車禍而受傷，均與被告之過失行為間有相當因果關係。本件之事證明確，被
    告之犯行洵堪認定，自應依法予以論科。
三、核被告乙○○所為，係犯刑法一百八十五條之三之服用酒類不能安全駕駛罪、第
    二百七十六條第一項之過失致死罪及第二百八十四條第一項之過失傷害罪。被告
    肇事過失致被害人李卡死亡之事實，雖未據檢察官提起公訴，但與已起訴之過失
    致死罪與過失傷害罪等事實具有想像競合犯之裁判上一罪關係，自應為本件起訴
    效力所及，本院依法併予審理。被告因酒醉駕車因而致人死傷，依法應負本件過
    失致死與過失傷害刑責，應依道路交通管理處罰條例第八十六條第一項規定加重
    其刑。被告一行為觸犯數個過失致人於死罪與過失傷害罪，屬想像競合犯，應從
    一重論以過失致人於死罪。而被告所犯過失致人於死罪與服用酒類不能安全駕駛
    罪間，其行為互有先後，非以一行為而犯之，且非具有方法結果之牽連關係，犯
    意各別、行為互異，應予分論併罰。爰審酌被告之過失程度嚴重、所生之危害非
    輕、肇事後坦承犯行，犯罪後態度良好且事後已與被害人及被害人家屬達成民事
    和解，有和解書三份在卷可參等一切情狀，分別量處如主文所示之刑，並定其應
    執行之刑。又被告前未曾受有期徒刑以上刑之宣告，有本院被告全國前案紀錄表
    可按，經此偵審及科刑教訓，當知所警惕，信無再犯之虞，本院認本判決所宣告
    之刑以暫不執行刑罰為適當，併諭知緩刑四年，以勵自新。
四、公訴意旨另以被告於前揭時地肇事撞傷被害人丁○○，因認被告亦涉犯有刑法第
    二百八十四條第一項之罪嫌，依同法第二百八十七條之規定，須告訴乃論。茲據
告訴人丁○○具狀撤回告訴，惟公訴意旨認此部分與前開論罪科刑之過失致死罪
    間具有想像競合犯之裁判上一罪關係，爰不另為不受理之判決，併此敘明。
據上論斷，應依刑事訴訟法第二百九十九條第一項前段、道路交通管理處罰條例第八
十六條第一項、刑法第二百七十六條第一項、第二百八十四條第一項、第一百八十五
條之三、第五十五條、第五十一條第五款、第七十四條第一款、罰金罰鍰提高標準條
例第一條，判決如主文。
本案經檢察官周啟勇到庭執行職務。
中      華      民      國      八十九      年    七    月      十八    日
                                    臺灣基隆地方法院交通法庭
                                            法  官  林 火 炎
右正本證明與原本無異。
對於本件判決如有不服，應於收受送達後十日內，向本院提出上訴書狀，上訴於臺灣
高等法院，並按他造當事人之人數附具繕本。
                                            書記官  王 月 娥
中      華      民      國      八十九      年      七      月  二十一  日
【附錄論罪法條】
    刑法第二百七十六條第一項：
    因過失致人於死者，處二年以下有期徒刑、拘役或二千元下以罰金。
    刑法第一百八十五條之三：
    服用毒品、麻醉藥品、酒類或其他相類之物，不能安全駕駛動力交通工具而駕駛
    者，處一年以下有期徒刑、拘役或三萬元以下之罰金。


司法院資訊處製作；財團法人民間司法改革基金會備份。
